【裁判字號】    91,上易,63
【裁判日期】    920318
【裁判案由】    確認租賃關係不存在
【裁判全文】
臺灣高等法院臺南分院民事裁定  九十一年度上易字第六三號    Ｋ
      上  訴  人  立胺酵素股份有限公司
      兼  法  定
      代  理  人  甲  ○  ○
      被  上訴人  陽信商業銀行股份有限公司
      法定代理人  乙  ○  ○
右當事人間確認租賃關係不存在事件，上訴人對於中華民國九十一年十二月三十一日
本院第二審判決，提起上訴，本院裁定如左：
      主    文
上訴駁回。
第三審訴訟費用由上訴人負擔。
      理    由
一、按民事訴訟法第四百六十六條第一項、第三項規定，對於財產權訴訟之第二審判
    決，如因上訴所得受之利益不逾新台幣（下同）一百五十萬元者，不得上訴。又
    對於不得上訴之判決而上訴者，原第二審法院應以裁定駁回之，同法第四百八十
    一條、第四百四十二條第一項分別定有明文。
二、查本件上訴人甲○○因未繳納積欠被上訴人之貸款，經被上訴人向法院聲請拍賣
    抵押建物，上訴人立胺酵素股份有限公司（下稱立胺公司）於法院定期拍賣後，
    具狀聲明異議，主張其對系爭抵押不動產有租賃關係，被上訴人認立胺公司與甲
    ○○間，並無租賃關係存在，乃提起確認租賃關係不存在之訴。準此，被上訴人
    起訴之聲明，既係請求確認上訴人立胺公司與甲○○間之租賃關係不存在，則本
    件自屬因「租賃權」而涉訟無疑（最高法院八十八年度台上字第二０四一號判決
    參照）。再者，消極確認之訴，原告起訴係請求確認被告對某特定之法律關係不
    存在，原告並無積極之利益，僅有消極之利益，原告所有消極之利益若干，須參
    酌被告主張之積極利益若干定之。（楊建華，問題研析，民事訴訟法(四)，第一二
    一頁參照），又因租賃權涉訟，其租賃未定期間者，以兩期租金之總額為準，民
    事訴訟費用法第十三條規定甚明。查：上訴人甲○○及立胺公司間既主張二人間
    就系爭不動產有租賃關係存在，依甲○○於本院陳稱：「在六十七年租給立胺公
    司到現在，沒有訂契約」等語。依民法第四百二十二條規定，上訴人間之租賃契
    約，應視為不定期租賃。則本件訴訟標的價額，應以兩期租金總額為準。依甲○
    ○於八十四年至八十九年度綜合得結算申報書所載租金收入數額，縱以申報租金
    數額最高之八十四年度為據，上訴人甲○○於該年度亦不過申報租金收入四十三
    萬二千元，則兩期租金總額，亦僅八十六萬四千元之數。上訴人甲○○及立胺公
    司因上訴所得受之利益，顯未逾一百五十萬元，揆諸前揭法條規定，自在不得上
    訴之列，上訴人二人提起上訴，為不合法。
三、爰依民事訴訟法第九十五條、第七十八條，裁定如主文。
中      華      民      國    九十二    年      三      月     十八     日
                                    臺灣高等法院臺南分院民事第一庭
~B1審判長法官  王    惠    一
~B2      法官  張    世    展
~B3      法官  吳    上    康
右為正本係照原本作成。
如不服本裁定，應於收受送達後十日內向本院提出抗告狀，並應繳納抗告費新台幣四
十五元正。
中      華      民      國    九十二    年      三      月     十九     日
~B法院書記官  易    慧    玲


司法院資訊處製作；財團法人民間司法改革基金會備份。
